【裁判字號】    97,台上,2091
【裁判日期】    970522
【裁判案由】    強盜等罪
【裁判全文】
最高法院刑事判決            九十七年度台上字第二０九一號
上  訴  人  乙○○
選任辯護人  洪主雯律師
上  訴  人  甲○○
選任辯護人  楊淑琍律師
上列上訴人等因強盜等罪案件，不服台灣高等法院台中分院中華
民國九十七年三月五日第二審判決（九十六年度上訴字第一三四
六號，起訴案號：台灣彰化地方法院檢察署九十五年度偵字第九
九七三、一００七七號，九十六年度偵字第一三八、六二一號）
，提起上訴，本院判決如下：
    主  文
上訴駁回。
    理  由
一、乙○○及甲○○關於準強盜部分
按刑事訴訟法第三百七十七條規定，上訴於第三審法院，非以判
決違背法令為理由，不得為之。是提起第三審上訴，應以原判決
違背法令為理由，係屬法定要件。如果上訴理由書狀並未依據卷
內訴訟資料，具體指摘原判決不適用何種法則或如何適用不當，
或所指摘原判決違法情事，顯與法律規定得為第三審上訴理由之
違法情形，不相適合時，均應認其上訴為違背法律上之程式，予
以駁回。本件上訴人乙○○上訴意旨略稱：檢察官在原審主張上
訴人因缺錢花用而興起強盜之意，此乃檢察官自己所揣測。本件
除了上訴人自白、共同被告不利於己之供述外，並無任何物證，
而卷附通聯紀錄僅足以證明上訴人與甲○○之間有相互通聯，但
不足以證明上訴人對甲○○、莊鎧源之強盜計畫以及犯行都知悉
或共同犯之，原判決違背刑事訴訟法第一百五十六條第二項之規
定。又本件甲○○、莊鎧源之證詞前後矛盾：本件係因莊鎧源毒
癮發作缺錢乃心生歹念，上訴人並無犯罪動機；上訴人並未參與
事前謀議；渠等原本之計畫為竊盜，後來才生強盜犯意，且犯後
由該二人分贓；原判決據以認定為上訴人有罪之證據，均屬違誤
。至通聯紀錄與原判決認定之事實有諸多矛盾，若既然在同一地
點分贓，何有通聯之必要？又上訴人騎機車從鹿港鎮到伸港鄉竟
然只需要十二分鐘？上訴人與甲○○又如何得以同時出現在鹿港
鄉、伸港鄉、和美鎮、鹿港鎮？況公訴人用以起訴之通聯紀錄所
示之行動電話號碼實際上並非上訴人所使用。原判決對此等有利
於上訴人之供述及證據不採又未說明理由，有調查職責未盡、理
由矛盾之違法，且違背刑事訴訟法第一百五十六條第二項之規定
。況上訴人有憂鬱症，本來是證人而被當庭收押禁見，台灣彰化
看守所沒有精神科，故收押到警察借提做筆錄已經十幾天沒有睡
覺，而警察當時要上訴人照著莊鎧源的口供做筆錄。但上訴人目
不識丁，不知道該筆錄是加重強盜案件。請求從輕量刑云云。上
訴人甲○○上訴意旨略以：「擬制為強盜行為之準強盜罪構成要
件行為，雖未如刑法第三百二十八條強盜罪之規定，將實施強暴
、脅迫所導致被害人或第三人不能抗拒之要件予以明文規定，惟
必於竊盜或搶奪之際，當場實施之強暴、脅迫行為，已達使人難
以抗拒之程度，其行為之客觀不法，方與強盜行為之客觀不法相
當，而得與強盜罪同其法定刑（司法院釋字第六三０號解釋意旨
參照）。原判決就上訴人之行為究竟是直接或間接對於證人黃仲
賢之身體施以暴力，或者僅有強力排除拖拉或壓制之被動行為，
未詳審究。又未審酌本件竊盜之際，上訴人與證人黃仲賢、黃小
玲之間有無肢體衝突，即為強盜罪之重罰，有適用法則不當、應
於審判期日調查證據而未予調查、理由不備之違法等語。
惟查（一）關於乙○○加重強盜部分：原判決依憑乙○○不利於
己之部分自白、共同被告莊鎧源、甲○○不利於乙○○之部分供
述、證人即被害人施銀漢之證言、甲○○於民國九十五年七月三
十日晚上七時五分四十一秒、七時三十八分五十一秒，分別以其
所持用門號0000000000號行動電話，撥打乙○○所持
用門號0000000000號行動電話之通聯紀錄一份等證據
，資以認定乙○○有原判決事實欄所記載關於加重強盜部分之犯
罪事實，因而維持第一審論處乙○○共同意圖為自己不法之所有
，攜帶兇器，以脅迫至使不能抗拒，而取他人之物罪刑（處有期
徒刑柒年陸月）之判決，駁回乙○○在第二審之上訴，已詳述其
所憑之證據及認定之理由。又關於證據能力部分：雖其指定辯護
人主張證人即共同被告莊鎧源、甲○○於偵訊中之證述未經交互
詰問，不具證據能力，然其等於偵查中向檢察官所為證述，既經
具結擔保證言可憑信，審酌該等言詞陳述係由證人出於自由意識
而陳述，又無其他證據足認該等陳述有何顯不可信之情事等一切
情況，依刑事訴訟法第一百五十九條之一第二項規定，認上開證
人於偵訊中之證述，得採為認定本件犯罪事實所憑之證據；又證
人施銀漢於警詢時之證述，雖亦屬乙○○以外之人於審判外之言
詞陳述，為傳聞證據，然乙○○及指定辯護人於第一審準備程序
既同意將之引為證據（見第一審卷第五三頁），經原審審理時傳
喚該證人到庭訊問為合法之調查，乙○○及指定辯護人未於言詞
辯論終結前聲明異議，審酌該言詞陳述係由證人出於自由意識而
陳述，並無非法取證之情況，依刑事訴訟法第一百五十九條之五
之規定，認上開證人於警詢時之證述，應得採為認定本件犯罪事
實所憑之證據；又證人即共同被告莊鎧源、甲○○於警詢時之證
述，屬乙○○以外之人於審判外之言詞陳述，且經辯護人主張不
得作為證據，其等二人於警詢之證述，均無刑事訴訟法第一百五
十九條之二、第一百五十九條之三、第一百五十九條之五所定之
例外情形，依同法第一百五十九條第一項規定，自無證據能力；
分別在判決內加以說明。關於實體部份：乙○○矢口否認有本件
加重強盜之犯行，於第一審準備程序中辯稱：伊不知情云云；共
同被告莊鎧源、甲○○於原審審判中亦改稱：乙○○不知情云云
；經綜合調查證據之結果，認均不足採，分別在判決內加以指駁
，並說明證據取捨及判斷之理由。原判決此部分所為論述，核與
卷證資料相符，從形式上觀察，並無違背法令之情形。按認事採
證、證據之取捨及證據證明力之判斷，俱屬事實審法院之職權，
苟無違背證據法則，自不能指為違法。查原判決以乙○○於九十
六年一月二十四日第一審供稱：「我有說可以去強盜被害人施銀
漢，我回家之後，他們打電話叫我拿口罩、水果刀出來，我就拿
口罩、水果刀給他們。（拿水果刀、口罩去給莊鎧源、甲○○的
時候，是否知道他們二人要去強盜施銀漢？）知道。（於九十六
年一月十六日被警察借提外出查案指認地點、製作警詢筆錄是否
實在？）指認地點及警詢筆錄都是實在的，而且也有經過我的確
認。」等語（見第一審卷第二五頁），查與證人即共同被告莊鎧
源、甲○○於偵訊證述之情節相符合；另甲○○確於九十五年七
月三十日晚上七時五分四十一秒、七時三十八分五十一秒，分別
以其所持用門號0000000000號行動電話，撥打乙○○
所持用門號0000000000號行動電話之事實，亦有通聯
紀錄一份在卷可資佐證。堪認乙○○事前確有參與強盜之謀議，
並負責提供強盜之工具，事後復參與朋分強盜所得之贓款至明，
因認乙○○事後翻異前詞，無非為圖卸免刑責，莊鎧源、甲○○
於審判中附和其詞，則係迴護乙○○之詞，均無可採，已詳加說
明。經核原判決認事採證、證據之取捨及判斷，並無違背證據法
則之情形，為原審職權之適法行使，自不能指為違法。（二）關
於甲○○準強盜部分：原判決依憑甲○○不利於己之部分自白、
證人黃仲賢、黃小玲之證言、車輛竊盜詳細資料畫面一紙、財團
法人彰化基督教醫院九十五年十二月二十五日九五彰基病歷字第
０九五一二００五三號函及病歷資料一份、台灣高等法院被告前
案紀錄表及台灣彰化地方法院檢察署刑案資料查註紀錄表各一份
等證據，資以認定甲○○有原判決事實欄所記載關於準強盜部分
之犯罪事實，因而維持第一審論處甲○○竊盜，因防護贓物、脫
免逮捕，而當場施以強暴，累犯罪刑（處有期徒刑伍年拾月）之
判決，駁回甲○○此部分在第二審之上訴，已詳述其所憑之證據
及認定之理由。又關於證據能力部分：雖其選任辯護人主張證人
黃仲賢於偵訊中之證述，不具證據能力，然其於偵查中向檢察官
所為陳述，既經具結擔保證言可憑信，審酌該等言詞陳述係由證
人出於自由意識而陳述，又無其他證據足認該等陳述有何顯不可
信之情事等一切情況，依刑事訴訟法第一百五十九條之一第二項
規定，認上開證人於偵訊中之證述，得採為認定本件犯罪事實所
憑之證據；至於證人黃仲賢、黃仲賢之妻黃小玲於警詢時之證述
，因屬甲○○以外之人於審判外之言詞陳述，且經辯護人主張不
得作為證據，又無刑事訴訟法第一百五十九條之二、第一百五十
九條之三、第一百五十九條之五所定之例外情形，依同法第一百
五十九條第一項規定，自無證據能力；分別在判決內加以說明。
次查證人黃仲賢、黃小玲於第一審時已分別證述甲○○此部分之
犯罪事實（見原判決第一０至一一頁），其等此部分之證言自有
證據能力，原判決採其等此部分之證言，為認定甲○○此部分犯
罪事實之基礎，於法自無不合。關於實體部分：甲○○固坦承確
有於上揭時地竊取黃小玲所有、黃仲賢所使用之自用小客車之事
實，然矢口否認有準強盜之犯行，辯稱：伊將車子開到另一條巷
子往前開走時，黃仲賢才追出來，伊沒有拖行黃仲賢云云；經綜
合調查證據之結果，認不足採信，分別在判決內加以指駁，並說
明證據取捨及判斷之理由。原判決此部分所為論述，核與卷證資
料相符，從形式上觀察，並無違背法令之情形。查甲○○於竊得
汽車後，為防護贓物、脫免逮捕，竟駕駛竊得之自用小客車加速
倒車左轉，將雙手緊抓該自用小客車左側後視鏡之黃仲賢拖行，
以此方式對黃仲賢施以強暴，致黃仲賢跌倒在地，因而受多處擦
傷等情，原判決已詳述其所憑之證據及認定之理由為原審認事採
證、證據之取捨及判斷職權之適法行使，核無違背證據法則，自
不能指為違法。又查上開甲○○於竊得汽車後，為防護贓物、脫
免逮捕當場實施之強暴行為，客觀上已達使黃仲賢難以抗拒之程
度，原判決理由內雖未詳加說明，稍有疏漏，但於判決本旨不生
影響，甲○○上訴意旨此部分之指摘，尚非適法之第三審上訴理
由。其餘乙○○、甲○○上訴意旨所指各節，或為單純事實之爭
執；或原審已加審酌、論斷，屬原審得本於職權裁量之事項，已
於判決內詳述其認事採證及證據取捨、判斷之理由，為其職權之
適法行使，並無違背證據法則之情形；或事證已臻明確並無再為
傳訊調查必要之裁量事項，亦無上訴意旨所指違背法令之情形；
核與法律規定得為第三審上訴理由之違法情形均不相適合。應認
甲○○關於準強盜部分及乙○○之上訴，均違背法律上之程式，
予以駁回。
二、甲○○關於加重強盜部分
查第三審上訴書狀，應敘述上訴之理由，其未敘述者，得於提起
上訴後十日內補提理由書於原審法院，已逾上述期間，而於第三
審法院未判決前仍未提出上訴理由書狀者，第三審法院應以判決
駁回之，刑事訴訟法第三百八十二條第一項、第三百九十五條後
段規定甚明。本件上訴人甲○○不服原判決關於加重強盜部分之
判決，於九十七年三月十八日提起上訴，並未敘述理由，迄今逾
期已久，於本院未判決前仍未提出，依上開規定其上訴自非合法
，應予駁回。
據上論結，應依刑事訴訟法第三百九十五條，判決如主文。
中    華    民    國  九十七  年    五    月  二十二  日
                      最高法院刑事第二庭
                          審判長法官  莊  登  照
                                法官  黃  一  鑫
                                法官  徐  昌  錦
                                法官  許  錦  印
                                法官  張  清  埤
      本件正本證明與原本無異
                                      書  記  官
中    華    民    國  九十七  年    五    月  二十六  日
                                                 H


司法院資訊處製作；財團法人民間司法改革基金會備份。
